【裁判字號】    90,上易,3209
【裁判日期】    901114
【裁判案由】    勞動基準法
【裁判全文】
臺灣高等法院刑事判決                  九十年度上易字第三二九號
    上  訴  人  臺灣新竹地方法院檢察署檢察官
    被      告  甲○○
右上訴人，因被告違反勞動基準法案件，不服臺灣新竹地方法院九十年度易字第四０
九號，中華民國九十年八月三日第一審判決（起訴案號：臺灣新竹地方法院檢察署八
十九年度偵字第六九五八號）提起上訴，本院判決如左：
    主      文
原判決撤銷。
甲○○雇主僱用女工於夜間工作違反提供完善安全衛生設施之規定，處拘役拾日，
如易科罰金以佰元折算壹日。
    事      實
一、甲○○未經向新竹市政府申請取得營利事業登記，即逕自民國（下同）八十九年
    十月十五日起，在新竹市○○路四八七號三樓開設「彩虹世界」ＫＴＶ店，屬特
    殊娛樂業者，並為行政院勞工委員會依勞動基準法指定適用勞動基準法第三十條
    之一之指定事業之僱主，在未經勞動檢查機構檢查合格提供完善安全衛生設施及
    女工宿舍或交通工具接送之情形下，僱用黃琳琪、康珮琳、吳秀珠、何莉珍、陳
    金玲、蕭秀萍、姜瑞鳳、賴美君、郭淑萍、陳映如、曾月里等女性勞工，在上址
    從事服務生或會計之工作，其工作時間每日從晚上八時至翌日凌晨五時止，違反
    勞動基準法第三十條之一第一項第四款及第四十九條之規定，迨於八十九年十一
    月十七日晚上十時三十五分許，為警當場查獲。
二、案經新竹市警察局第一分局報請台灣新竹地方法院檢察署檢察官偵辦。
    理      由
一、本件被告甲○○於原審及本院審理時，均未到庭陳述，惟據其獲案之初在警訊中
    供稱其為彩虹世界ＫＴＶ店之負責人，確曾僱用經理劉建忠、副理陳金鈴、康珮
    琳、會計曾月里、女服務生何莉珍、吳秀珠、蕭秀萍、姜瑞鳳、賴美君、郭淑萍
    、陳映如、黃琳琪等女性勞工，工作時間自晚上八時至翌日凌晨五時，並沒有申
    請獲得營利事業登記證，且未提供員工住宿及交通工具等情，並經上開女性勞工
    供述屬實，經理劉建忠亦稱ＫＴＶ店沒有營利事業登記證，該店亦未提供交通工
    具及宿舍在卷，足徵被告經營彩虹世界ＫＴＶ店未經主管機關會勘合格，即擅自
    經營，其經營之工作場所安全衛生設備與措施，尚未經檢查合格，依行政院勞工
    委員會八十六年七月八日台八十六勞動三字第０二八四九八號解釋，該事業單位
    之雇主應不得使女工於午後十時至翌日凌晨六時之間工作，勞動基準法第三十條
    之一係分別就同法第三十條、第三十二條、第三十六條、第四十九條等所為之特
    別規定，事業單位如違反該法第三十條之一時，應視其所違反之法條，依各該法
    條之罰則予以處罰。
二、查ＫＴＶ伴唱業應屬娛樂業，該業經行政院勞工委員會於八十八年二月十九日，
    以台（八八）勞動二字第００四二五六號指定為勞動基準法第三十條之一之行業
    ，經指定為勞動基準法第三十條之一之行業，該條第四款但書規定雇主應提供完
    善安全衛生設施，係指雇主對於擬使女工從事夜間工作之工作場所安全衛生設備
    與措施應經勞動檢查機構檢查合格，故若未經檢查合格，該事業單位應不得使女
    工於午後十時至翌晨六時之間工作，已如前述，被告違反此項規定，自屬違反同
    法第四十九條之規定，而應依同法第七十七條論處罪責。
三、原審未詳為審酌，探求勞動基準法第三十條之一第一項第四款立法意旨，即以違
    反此項規定法無處罰明文，不得援引勞動基準法第四十九條第一項規定而適用同
    法第七十七條論處罪責，因而為被告無罪之諭知，尚有未洽，公訴人上訴意旨執
    此指摘原判決不當，為有理由，應由本院將原判決撤銷改判，爰審酌被告之素行
    、犯罪動機、目的、犯罪後態度及所生危害等一切情狀，量處如主文第二項所示
    之拘役刑，並諭知得科罰金之折算標準。查被告行為後刑法第四十一條得易科罰
    金之規定，業已於九十年一月十日修正公布施行，由最重本刑三年以下有期徒刑
    之罪修正為五年以下有期徒刑之罪，比較新舊法以新法較有利於被告，自應適用
    新法處斷，併此明。
四、被告經合法傳喚，無正當理由不到庭，爰不待其陳述逕行判決。
據上論斷，應依刑事訴訟法第三百六十九條第一項前段、第三百六十四條、第二百九
十九條第一項前段、第三百七十一條，勞動基準法第七十七條，刑法第十一條前段、
第二條第一項前段，修正後第四十一條第一項前段，罰金罰鍰提高標準條例第一條前
段、第二條，判決如主文。
本案經檢察官鄭龍照到庭執行職務。
中     華     民     國     九十    年      十一      月      十四      日
                              臺灣高等法院刑事第十庭
                                  審判長法  官  溫  耀  源
                                        法  官  林  銓  正
                          法  官  黃  金  富
右正本證明與原本無異。
不得上訴。
                                        書記官  江  采  廷
中     華     民     國     九十    年      十一      月      十六      日
附錄：本案論罪科刑法條全文
勞動基準法第三十條之一第一項第四款：
中央主管機關指定之行業，雇主經工會或勞工半數以上同意後，其工作時間得依下列
原則變更：
四、女性勞工，除妊娠或哺乳期間者外，於夜間工作，不受第四十九條之限制。但雇
    主應提供完善安全衛生設施。
勞動基準法第四十九條第一項：
女工不得於午後十時至翌晨六時之時間內工作。但經取得工會或勞工同意，並實施晝
夜三班制，安全衛生設施完善，及備有女工宿舍或有交通工具接送，且有左列情形之
一，經主管機關核准者不在此限。
勞動基準法第七十七條：
違反第四十二條、第四十四條第二項、第四十五條、第四十七條、第四十八條、第四
十九條或第六十四條第一項規定者，處六月以下有期徒刑、拘役或科或併科二萬元以
下罰金。


司法院資訊處製作；財團法人民間司法改革基金會備份。
